【裁判字號】    97,執消債更,62
【裁判日期】    980406
【裁判案由】    更生事件
【裁判全文】
臺灣屏東地方法院民事裁定          97年度執消債更字第62號
聲  請  人
即債務人    甲○○
相  對  人
即債權人    美商花旗銀行股份有限公司
相  對  人
即債權人    京城商業銀行股份有限公司
法定代理人  蘇松輝
相  對  人
即債權人    香港商香港上海匯豐銀行股份有限公司
法定代理人  韋力行
相  對  人
即債權人    萬泰商業銀行股份有限公司
法定代理人  乙○○
相  對  人
即債權人    台北富邦商業銀行(股)公司
法定代理人  高朝陽
相  對  人
即債權人    荷商荷蘭銀行股份有限公司
法定代理人  丙○○
上列當事人聲請消費者債務清理事件，本院裁定如下：
    主  文
債務人所提如附件所示之更生方案應予認可。
    理  由
一、按債務人有薪資、執行業務所得或其他固定收入，法院認更
    生方案之條件公允者，得不經債權人會議可決，逕依債務人
    之聲請或依職權以裁定認可更生方案，消費者債務清理條例
    第64條第1 項定有明文。
二、經查：本件債務人聲請更生，前經本院裁定開始更生程序在
    案，有上開裁定一份在卷可參，又債務人任職於海岸巡防總
    局南部地區巡防局，有固定之薪資收入，每月薪資為新台幣
    （下同）45,000元，加計1.5 個月年終獎金，平均每月薪資
    約為50,625元等情，業據其提出財產及收入狀況說明書、財
    政部臺灣省南區國稅局95、96年度綜合所得稅各類所得資料
    清單、薪資帳戶存摺明細各一份在卷足憑。再觀諸債務人所
    提如附件所示之更生方案，其條件：自認可更生方案裁定確
    定翌日起分96期（8 年），以每1 個月為一期，因汽車貸款
    每月6,973 元，繳款至今年年底，故前6 期每期清償10,000
    元，後90期每期清償15,000元，清償總額計1,410,000 元，
    清償成數為無擔保及無優先債權總額之69.65%。本院參酌債
    務人除供其作為交通工具之車號4206-XB 自小客車一部外（
    1998年份），已無可資換價之財產，依法受其扶養之人父親
    王忠明（37年11月4 日生），已61歲，患有末期腎臟病，須
    定期洗腎，母親王許清玉（42年7 月16日生），55歲、長子
    杜凱桑（92年12月10日生）、長女杜祖樂（94年2 月15日生
    ）、次子杜武祖（96年5 月29日生），分別為5 歲、4 歲、
    1 歲，年紀尚幼，且長子杜凱桑因體質過敏須補充特殊營養
    品，並肢體障礙需長期固定於每週週一、五至醫院復健，配
    偶杜翠雲需在家照顧肢障之年幼長子及另二位年幼子女而無
    法工作，債務人上下班路程近50公里及長子復健需以汽車為
    交通工具等情，亦有財政部臺灣省南區國稅局財產歸屬資料
    清單、債務人財產及收入狀況報告書、戶籍謄本、診斷證明
    書、殘障手冊、財團法人屏東基督教勝利之家療育評估建議
    報告、收據、汽車行車執照、訊問筆錄在卷足憑。揆之債務
    人平均每月收入50,625元，扣除每月分擔父、母親之扶養費
    3,000 元及每月還款金額15,000元（前6 期雖每月還款
    10,000元，惟尚須支付汽車貸款，合計亦約為15,000元），
    即所預留供其本人與配偶及三位年幼子女之每月生活必要費
    用合計約為32,625元，平均每人每月約6,525 元，參酌其住
    居之台灣省屏東縣依內政部社會司所公佈之98年度每人每月
    最低生活費之9,829 元之標準，應屬合理，其更生方案核屬
    公允、適當、可行，且債務人並無同條例第64條第2 項所定
    不得認可之消極事由存在，故不經債權人會議可決，予以認
    可該更生方案。
三、債權人陳述意見略以：（一）債務人因購車負債每月支付汽
    車貸款6,973 元，依債務人提出之更生方案前6 期每月還款
    10,000元，後90期每月還款15,000元，車貸貸款98年年底清
    償完畢，則自98年底後應可還款16,973元，顯有差距，有未
    忠實陳報收入甚有隱匿財產之嫌。（二）還款成數過低，有
    損公司及股東大眾之權益，債務人每月生活支出高達32,000
    元，惟未具體列示明細供參酌，應否再撙節開支，以提高每
    月還款金額，有說明之必要。（三）債務人尚屬年輕，任職
    於海巡署，收入穩定，未來工作年限應不止八年，仍可協商
    繼續還款，而無須受八年還款期限之限制等語。惟查：
  （一）債務人名下供其作為交通工具之車號4206-XB 自小客車
        ，為1998年出廠之10年老車，是債權人所陳債務人因購
        車而負債容有誤會，而債務人除該車外，已無其他可資
        換價之財產，每月薪資約50,625元等情，業據其提出之
        財產及收入狀況說明書、財政部臺灣省南區國稅局95、
        96年度綜合所得稅各類所得資料清單、財產歸屬資料清
        單、薪資帳戶存摺明細、汽車行車執照各一份在卷可憑
        ，是債務人所陳應屬可信。
  （二）按債務人財產及收入狀況報告書列載之支出，係日常生
        活之概算值，僅供審酌其所預留生活必要費用之參考，
        另揆之消費者債務清理條例之目的，除保障債權人集團
        性滿足之最大化及公平化外，並為賦與債務人重建復甦
        其經濟生活之機會。故消費者債務清理程序制度之構築
        首需強調生活再建及破綻預防，提高債務人工作意願並
        改善其生活習慣，使能重新出發，從而保障其生存權，
        並促進其義務遂行能力，儘可能永續性回復信用。是若
        還款額度逾越其所能負擔之極限過大，債務人勢必無法
        清償，終至喪失其還債之意願，則債權人反之能實際受
        償的金額勢必大幅降低，因而蒙受實際不利益。本件債
        務人除上開汽車外，已無可資換價之資產，每月收入用
        以攤還各債權人及分擔父、母扶養費3,000 元後，所預
        留之全家生活必要費用，也僅係維持其基本生活之需求
        等情已如前述，並已將其還款年限延長至上開條例規定
        之最大年限八年，以提高其還款成數至69.65%，故考量
        其還款能力及所提更生條件尚屬允當、可行。
  （三）按消費者債務清理條例第53條第2 項第3 款既已明定更
        生條件最終清償期自認可更生方案裁定確定之翌日起不
        得逾六年，但有特別情事者，得延長為八年。此項規定
        係為避免程序之長期化對債權人及債務人雙方造成過大
        之負擔，及考慮債務人清償能力負荷量所作之限制，故
        縱有特別情事，亦僅能延長至八年，債務人既已裁定准
        許更生，清償年限自應受上開年限之限制，以期其經濟
        上有重建復甦之機會。
四、綜上所述，債務人有固定收入，其更生方案之條件公允，且
    無不得認可之消極事由，揆諸消費者債務清理條例之立法目
    的，保障債權人公平受償，謀求消費者經濟生活之更生機會
    及社會經濟健全發展，故不經債權人會議可決，予以認可該
    更生方案。
五、爰依消費者債務清理條例第64條第1 項裁定如主文。
中    華    民    國    98    年    4     月    6     日
                民事執行處  司法事務官  蘇聰藝
上為正本係照原本作成
如不服本裁定，應於裁定正本送達後10日內，以書狀向本院司法
事務官提出異議。
中    華    民    國    98    年    4     月    6     日
                            書  記  官  張文俊

司法院資訊處製作；財團法人民間司法改革基金會備份。
